【裁判字號】    97,交聲,2991
【裁判日期】    971218
【裁判案由】    違反道路交通管理處罰條例聲明異議
【裁判全文】
臺灣臺北地方法院交通事件裁定        97年度交聲字第2991號
原處分機關  臺北市交通事件裁決所
異  議  人
即受處分人  甲○○
上列異議人即受處分人因違反道路交通管理處罰條例案件，對於
臺北市交通事件裁決所中華民國97年10月9日所為之處分（原處
分案號：北市裁罰字第裁22-AEW935621號），聲明異議，本院裁
定如下：
    主  文
異議駁回。
    理  由
一、原處分機關處分意旨略以: 異議人即受處分人甲○○於民國
    97年7月23日19時27分許，駕駛車牌號碼2525-QJ號自用小客
    車，沿臺北市市○○道行駛，行經市○○道與東寧路口時，
    左轉號誌燈未亮起即逕行左轉行駛。經依法舉發，爰依道路
    交通管理處罰條例第48條第1項第2款、第63條第1項第1款規
    定，裁處異議人罰鍰新臺幣（下同）600元，並記違規點數1
    點。
二、異議意旨略以: 綠燈本准許車輛直行、左轉或右轉，異議人
    依號誌之定義綠燈光色時左轉，無「不依號誌指示左轉」之
    行為，不應視為違反行政法上義務，請求撤銷原處分云云。
三、按汽車駕駛人轉彎時，不依標誌、標線、號誌指示，處汽車
    駕駛人600元以上1800元以下罰鍰，並予記違規點數1點，道
    路交通管理處罰條例第48條第1項第2款、第63條第1項第1款
    分別定有明文。又按「行車管制號誌各燈號顯示之意義如左
    ：一、圓形綠燈(一)在無其他標誌、標線禁制或指示下，圓形
    綠燈表示准許車輛直行或左、右轉。(二)在未設行人專用號誌
    之處，圓形綠燈准許行人直行穿越道路。二、箭頭綠燈(一)箭
    頭綠燈表示僅准許車輛依箭頭指示之方向行駛。(二)在未設行
    人專用號誌之處，直行箭頭綠燈准許行人直行穿越道路。..
    . 」，道路交通標誌標線號誌設置規則第206條亦有明定。
四、經查:
  (一)訊據異議人固坦承於前開時間，駕駛上開車輛，沿市○○道
    行駛，行至東寧路口左轉時，左轉箭頭綠燈未亮起即逕行左
    轉等情不諱。而查，市○○道、東寧路口之號誌共分為箭頭
    直行綠燈、箭頭直行及左轉綠燈、紅燈等時向，此有臺北市
    政府警察局松山分局97年11月21日北市警松分交字第097324
    67100號回函暨現場照片7張在等卷可稽。依上開道路交通標
    誌標線號誌設置規則第206條「箭頭綠燈表示僅准許車輛依
    箭頭指示之方向行駛。」之規定，行經該路口之左轉車輛，
    應待該左轉箭頭綠燈亮起時，始得左轉。本件異議人行經該
    路口左轉東寧路時，既僅亮起直行箭頭綠燈，左轉箭頭綠燈
    並未亮起，異議人自不得逕行左轉。異議人未依號誌指示逕
    行轉左轉，自已違反上開規定。
  (二)至於異議人雖辯稱: 原處分係依據交通號誌之行政命令裁罰
    ，而交通部依據道路交通管理處罰條例所訂定之有關交通號
    誌之定義已違反道路交通管理處罰條例第3條第7款之號誌定
    義。且國外慣例，除了左右轉以箭頭綠燈外，都沒有直線的
    綠燈號誌。全世界沒有直走的箭頭號誌，這樣會造成人民無
    法遵守云云。並提出國外之相關規定及其他路口之號誌光碟
    為證。惟查，道路交通管理處罰條例第3條第7款固就號誌一
    詞已有: 「指管制道路交通，表示行進、注意、停止，而以
    手勢、光色、音響、文字等指示之訊號。」之規定。惟該條
    文義上僅作原則性之定義，對於號誌之設置方式則未有明確
    之規定。有關號誌設置方式則於同法第4條2項規定: 由交通
    部會同內政部定之。從而，交通部進而依據此一規定訂定「
    道路交通標誌標線號誌設置規則」，自屬於法有據。異議人
    指交通部所頒布之上開設置規則違反道路交通管理處罰條例
    第3條第7款之號誌定義云云，即無可採。又查，以箭頭綠燈
    方式指示車輛行進之方向，在客觀上亦極為明確，並無使汽
    車駕駛人產生混洧之虞，當不會造成用路人無從判斷之情況
    。
  (三)綜上，本件異議人未依號誌行駛之違規事實，事證明確，洵
    堪認定。
五、本件異議人確有於前揭時、地，駕車沿市○○道行駛，於行
    經東寧路口時，左轉箭頭號誌未亮起時即逕行左轉之違規行
    為。則原處分機關依道路交通管理處罰條例第48條第1項第2
    款、第63條第1項第1款規定，裁處異議人罰鍰600元，並記
    違規點數1點，核無違誤，本件異議為無理由，應予駁回。
六、據上論斷，應依道路交通案件處理辦法第19條，裁定如主文
    。
中    華    民    國    97    年    12    月    18    日
                  交通法庭法  官  李桂英
上正本證明與原本無異。
如不服本裁定應於送達後5日內向本院提出抗告狀。
                          書記官  嚴君珮
中    華    民    國    97    年    12    月    18    日


司法院資訊處製作；財團法人民間司法改革基金會備份。
